臺灣板橋地方法院刑事裁定　　　　　　94年度交聲字第1019號
原處分機關　交通部公路總局臺北區監理所
異　議　人　甲○○
上列異議人因違反道路交通管理處罰條例案件，對於交通部公路
總局臺北監理所於民國94年6 月21日以北監營字第裁40-A000000
00號所為之裁決處分（原舉發案號：北市警交大字第A00000000
號），聲明異議，本院裁定如下：
    主  文
原處分撤銷。
甲○○汽車駕駛人，行車速度，超過規定之最高時速，處罰鍰新
臺幣壹仟貳佰元，並記違規點數壹點。
    理  由
一、原處分意旨略以：異議人即受處分人甲○○於民國94年4 月
    28日晚上7 時47分許，騎乘車牌號碼為PNN-083 號之重型機
    車，在華江橋機車道（往板橋方向），因「行車限速40公里
    ，經測時速55公里，超速15公里未滿20公里」違規，為臺北
    市政府警察局交通警察大隊依據採證照片逕行舉發，爰依道
    路交通管理處罰條例第40條第1 項以北市警交大字第A00000
    000 號舉發通知單舉發，嗣異議人曾於94年5 月25日向原處
    分機關提出申訴，經原處分機關向舉發機關查處無誤後，原
    處分機關據此於94年6 月21日以北監營字第裁40-A00000000
    號裁決書裁決，裁處異議人罰鍰新臺幣（下同）1200元（原
    處分漏記違規點數1 點）。
二、異議意旨略以：伊於94年4 月28日行經華江橋機車道（往板
    橋），當時該路段並無開啟照明設備，該路段於夜間皆有照
    明設備，但當日19時47分之時並無開啟，因該路段暗黑不明
    ，恐有動物及人士經過，致使伊驚恐有發生危險之慮，以致
    於無察覺限速標誌，且為兼顧安全之疑慮，也無注意本車儀
    表板之時速指針。伊認為該路段並無提供駕駛安全之應有照
    明設備，且因當時拍照之閃光燈，於未開啟路燈之路段，致
    伊受有驚嚇，假使當下因受驚嚇而發生事故，試問該責任歸
    屬於誰？伊並無逃避罰責，只因並未提供安全駕車環境之由
    ，為此依法聲明異議，請求撤銷原處分云云。
三、按汽車駕駛人，行車速度，超過規定之最高時速，處新臺幣
    （以下同）1200元以上2400元以下罰鍰；又汽車駕駛人有上
    開情形時，除依原條款處罰鍰外，並記違規點數1 點，道路
    交通管理處罰條例第40條第1 項及同條例第63條第1 項第1
    款分別定有明文。
四、經查：
（一）本件異議人甲○○於94年4 月28日19時47分許，騎乘車牌
      號碼PNN-083 號重型機車行經華江橋機車道往板橋方向，
      因行車限速40公里，經測時速55公里，超速15公里未滿20
      公里以上，為臺北市政府警察局萬華分局交通分隊執勤員
      警依據採證照片逕行舉發，有臺北市政府警察局舉發通知
      單影本（北市警交大字第A00000000 號）1 件及採證照片
      1 幀在卷可佐，原處分機關經向舉發機關查處無誤後據此
      裁處異議人罰鍰1200元，此有北監營字第裁40-A00000000
      號裁決書、臺北市政府警察局萬華分局94 年6月10日北市
      警萬分交字第09432443500 號函各1 件在卷可佐。
（二）異議人雖以前詞置辯，然查：本院依職權請採證機關檢附
      該路段速限標誌照片到院，觀諸臺北市政府警察局萬華分
      局於94年7 月25日以北市警萬分交字第09432950700 號函
      所檢附違規地點速限標誌的採證照片編號１、２所示，異
      議人違規地點即華江橋機車道往板橋方向，該路段行車速
      限時速40公里標誌牌設於環河快速道與桂林路底機車往板
      橋引道入口處，清楚可見，以規範駕駛人應依行車速限行
      駛。又觀諸本件違規之採證照片，異議人所騎乘之機車已
      越過了該入口處，異議人應可明顯看到該路段設有明顯行
      車速限標誌，故異議人以無看見速限標誌，自無足取。至
      於異議人以違規當時該路段並無開啟照明設備，並於聲明
      異議狀中陳稱該路段皆有照明設備，但違規當日19時47分
      許並無開啟照明設備，由此則可得知異議人對該路段有一
      定的熟悉程度，方知該路段皆有照明設備。又異議人駕駛
      行經該路段，因該路段暗黑不明，恐有動物及人士經過，
      使異議人驚恐有發生危險之慮，致異議人無注意儀表板之
      時速指針。然依據經驗法則及常理，若異議人所言屬實，
      該路段當日確無開啟照明設備，則一般的駕駛人應會提高
      警覺，並將行車速度放慢，以策安全，以便於有臨時狀況
      時才有足夠的時間為反應或煞停的動作。縱異議人所言屬
      實，異議人所為亦與一般經驗法則有所矛盾。綜上異議人
      上開所辯，均洵無可採。故異議人不得以其路段未開啟照
      明設備之理由，脫免其違規責任。
（三）惟按汽車駕駛人違反道路交通管理處罰條例第40條第1 項
      規定者，除裁處罰鍰外，並應予記違規點數1 點。原處分
      機關對於異議人前揭違規情形，僅裁處罰鍰1200元，漏未
      依規定予以記違規點數1 點。從而，異議人之異議雖無理
      由，然原處分既有前揭瑕疵而無可維持，即應由本院撤銷
      原處分，自為裁罰如主文所示，以期適法。
據上論斷，應依道路交通管理處罰條例第87條第2 項，道路交通
案件處理辦法第19條，裁定如主文。
中    華    民    國    94    年    8    月    30    日
                  交通法庭           法  官  吳幸娥
上正本證明與原本無異。
如不服本裁定，應於送達後5日內，向本院提出抗告狀。
                                     書記官  洪惠玲
中    華    民    國    94    年    8    月    30    日
